【裁判字號】    96,易,362
【裁判日期】    971218
【裁判案由】    侵占等
【裁判全文】
臺灣臺東地方法院宣示判決筆錄           96年度易字第362號
公  訴  人  臺灣臺東地方法院檢察署檢察官
被      告  乙○○
指定辯護人  本院公設辯護人  丙○○
上列被告因侵占等案件，經檢察官提起公訴（96年度偵字第1932
及2033號），本院依簡式審判程序審理，檢察官聲請改依協商程
序而為判決，本院於中華民國97年12月18日下午4時，在本院第
一法庭宣示判決，出席職員如下：
    法  官  康文毅
    書記官  林傳坤
    通  譯  童嫦政
法官起立朗讀判決主文、犯罪事實要旨、處罰條文、附記事項，
及告以上訴限制、期間並提出上訴狀之法院，且諭知記載其內容
：
一、主  文：
    乙○○犯如附表所示之拾罪，各處如附表所示之刑，應執行
    有期徒刑拾月。緩刑貳年。
二、犯罪事實要旨：
    乙○○係現役軍人，於民國96年4月23日向軍中同袍甲○○
    借款新臺幣（下同）2千元，甲○○遂將其所有郵政儲金金
    融卡（帳號：00913****26497）交付乙○○並告知金融卡密
    碼，由乙○○自行至自動付款設備提領現金，詎乙○○明知
    提領金額不得超過甲○○授權之2千元，竟意圖為自己不法
    之所有，於同日某時，在不詳地點之中國信託商業銀行所設
    置之自動付款設備，以輸入前揭密碼之方法，由該自動付款
    設備提領甲○○郵局帳戶內之現金1萬元，以此不正方法詐
    領8千元得手後，旋易持有為所有之意思，將該金融卡侵占
    入己，而將其所有之郵政儲金提款卡交付甲○○，復意圖為
    自己不法之所有，持甲○○所交付之上開金融卡，於同年月
    27日某時，在臺東縣臺東市豐榮郵局所設置之自動付款設備
    ，以前述不正方法提領現金2千元，又於同年月29日某時，
    在高雄縣農會附設農漁會南區資訊共用中心之自動付款設備
    ，以前開不正方法提領現金1萬5千元，迨甲○○於同年5月1
    日發現乙○○所交還之提款卡並非其所有上開金融卡，而向
    乙○○催討，乙○○始將前揭金融卡返還甲○○。嗣乙○○
    另於96年5月6日向甲○○借款1千元，甲○○又將其所有上
    開金融卡交付乙○○，由乙○○自行至自動付款設備提領現
    金，詎乙○○明知提領金額不得超過甲○○授權之1千元，
    竟意圖自己不法之所有，於同日某時，在臺東縣臺東市某不
    詳地點之土地銀行所設置之自動付款設備，以輸入前述密碼
    之方法，由該自動付款設備領取甲○○郵局帳戶內之現金1
    萬2千元，以此不正方法詐領1萬1千元得手後，旋又易持有
    為所有之意思，將該金融卡侵占入己，復持該金融卡先後於
    同年月11及12日某時，在屏東縣屏東市之海豐郵局自動付款
    設備，以前揭不正方法分別提領現金1萬元及5千元，經甲○
    ○催討後，乙○○方於同年月15日將前揭金融卡交還甲○○
    。嗣同單位組長董建宏向甲○○借款，甲○○又於同（15）
    日將上開金融卡交付董建宏，由董建宏自行至自動付款設備
    提款，迨董建宏提款後返回營區時，因甲○○已經就寢，董
    建宏遂於同日某時將該金融卡交付乙○○，委由乙○○轉交
    甲○○，詎乙○○復意圖為自己不法之所有，而將該金融卡
    侵占入己，迄未返還甲○○，迨甲○○於同年月22日向董建
    宏催討金融卡，始悉董建宏業已將該金融卡交付乙○○委由
    其代為轉交，乃乙○○竟對甲○○訛稱已將該金融卡以郵遞
    之方式寄還，甲○○旋以其所有存摺至郵局臨櫃提領現金6
    千元，發現其上開帳戶內結存金額僅餘579元，因而知悉其
    存款已遭乙○○盜領，遂對乙○○追討遭盜領之款項及借款
    共計5萬4千元，嗣乙○○之父親黃勤和知悉上情後，隨即於
    同年月28日轉匯5萬6千元入甲○○之前揭帳戶以資清償，詎
    乙○○竟不思悔改，又意圖為自己不法之所有，於同年月31
    日晚上10時許，委由不知情之翁健原持上開金融卡代為至臺
    東縣臺東市○○路○段7、9號統一超商內之中國信託商業銀
    行自動付款設備接續2次提領現金1萬元及2萬元，嗣經甲○
    ○向該管部隊長官回報，始查悉上情。案經國防部東部地方
    軍事法院檢察署移轉暨臺東縣警察局移送及臺東縣警察局臺
    東分局報告臺灣臺東地方法院檢察署檢察官偵查起訴。
三、處罰條文：
    刑法第335條第1項、第339條之2第1項、第41條第1項前段、
    第51條第5款、第74條第1項第1款，中華民國九十六年罪犯
    減刑條例第2條第1項第3款、第7條，刑法施行法第1條之1第
    1項、第2項。
四、附記事項：
  (一)按侵占罪為即成犯，於持有人將持有他人之物變易為所有之
    意思時，即行成立（最高法院67年度臺上字第2662號判決意
    旨參照）；次按刑法第339條之2第1項之以不正方法由自動
    付款設備取得他人之物罪，其所謂「不正方法」，係泛指一
    切不正當之方法而言，並不以施用詐術為限，例如以強暴、
    脅迫、詐欺、竊盜或侵占等方式取得他人之提款卡及密碼，
    再冒充本人由自動提款設備取得他人之物，或以偽造他人之
    提款卡由自動提款設備取得他人之物等，均屬之（最高法院
    94年度臺上字第4023號判決意旨參照）。是核被告乙○○上
    開所為，係犯刑法第335條第1項之侵占罪、第339條之2第1
    項之非法由自動付款設備取財罪。被告所為如附表編號十所
    示之非法由自動付款設備取財罪，係利用不知情之翁健原而
    犯之，係屬間接正犯，其於96年5月31日晚上10時許先後2次
    以不正方法由設置在臺東縣臺東市○○路○段7、9號統一超
    商內之中國信託商業銀行自動付款設備接續提領現金1萬元
    及2萬元，係於密切接近之時間及同一地點實行，侵害同一
    之法益，各行為之獨立性極為薄弱，且自始即係出於同一意
    圖為自己不法所有之目的，依一般社會健全觀念，在時間差
    距上，難以強行分開，應視為數個舉動之接續實行，合為包
    括之一行為予以評價，屬接續犯（最高法院86年台上字第32
    95號判例參照）。被告所犯如附表編號二、六、九所示侵占
    三罪及編號一、三至五、七、八、十所示之非法由自動付款
    設備取財七罪，其犯意各別，行為殊異，在時間及空間之關
    係上均可明顯加以區隔，殊無接續關係可言，核屬實質競合
    之數罪關係，應予分論併罰。
  (二)被告所犯如附表編號一所示之非法由自動付款設備取財罪及
    如附表編號二所示之侵占罪，均係發生於96年4月24日以前
    ，皆合於減刑之條件，悉應依中華民國九十六年罪犯減刑條
    例第2條第1項第3款之規定，各減其宣告刑二分之一。
  (三)被告之父親黃勤和已於96年5月28日轉匯5萬6千元入甲○○
    之上開帳戶；另被告之母親邱梅英亦先後於96年9月5日、同
    年10月5日、同年11月5日及97年1月29日各轉匯5千元及於96
    年12月5日轉匯1萬元入甲○○之前揭帳戶，以清償被告對被
    害人甲○○之前開欠款。
  (四)被告前未曾因故意犯罪受有期徒刑以上刑之宣告，有臺灣高
    等法院被告前案紀錄表乙紙在卷可稽，被告因一時失慮，致
    罹刑章，事後已坦認犯行，犯罪後態度良好，深具悔意，且
    已悉數償還對被害人甲○○之欠款，其經此偵、審程序及罪
    刑之宣告，當知所警惕，信無再犯之虞，本院綜核各情，因
    認上開對被告所宣告之刑，以暫不執行為適當，爰併諭知緩
    刑2年，以啟自新。
五、協商判決除有刑事訴訟法第454條之4第1項第1款於本訊問程
    序終結前，被告撤銷協商合意或檢察官撤回協商聲請者；第
    2款被告協商之意思非出於自由意志者；第4款被告所犯之罪
    非第455條之2第1項所定得以協商判決者；第6款被告有其他
    較重之裁判上一罪之犯罪事實者；第7款法院認應諭知免刑
    或免訴、不受理者情形之一，及違反同條第2項「法院應於
    協商合意範圍內為判決；法院為協商判決所科之刑，以宣告
    緩刑或2年以下有期徒刑、拘役或罰金為限」之規定者外，
    不得上訴。
六、如不服本件判決，且符合前述得上訴之特別規定者，得自收
    受宣示判決筆錄送達之日起10日內，向本院提出上訴書狀；
    上訴書狀應敘述具體理由。未敘述上訴理由者，應於上訴期
    間屆滿後20日內向本院補提理由書狀（均須按他造當事人之
    人數附繕本，「切勿逕送上級法院」），上訴於第二審法院
    。
中    華    民    國    97    年    12    月    18    日
                    臺灣臺東地方法院刑事第一庭
                                法  官  康文毅
以上正本證明與原本無異。
本件判決如符合前述得上訴之特別規定者，得自收受宣示判決筆
錄送達之日起10日內，向本院提出上訴書狀；上訴書狀應敘述具
體理由。未敘述上訴理由者，應於上訴期間屆滿後20日內向本院
補提理由書狀（均須按他造當事人之人數附繕本，「切勿逕送上
級法院」），上訴於第二審法院。
中    華    民    國    97    年    12    月    18    日
                                書記官  林傳坤
附表：
┌──┬───────────┬─────┬───────┐
│編號│   犯罪時間、地點     │ 所犯法條 │主文（罪名、宣│
│    │   及行為態樣         │          │告刑及依中華民│
│    │                      │          │國九十六年罪犯│
│    │                      │          │減刑條例減得之│
│    │                      │          │刑）          │
├──┼───────────┼─────┼───────┤
│ 一 │乙○○於96年4月23日向 │刑法第339 │乙○○犯非法由│
│    │甲○○借款2千元，林俊 │條之2第1項│自動付款設備取│
│    │宏旋將其所有前揭金融卡│          │財罪，處有期徒│
│    │交付乙○○並告知密碼，│          │刑貳月，減為有│
│    │由乙○○自行至自動付款│          │期徒刑壹月。  │
│    │設備提領現金，詎乙○○│          │              │
│    │明知提領金額不得超過林│          │              │
│    │俊宏授權之2千元，竟意 │          │              │
│    │圖自己不法之所有，於同│          │              │
│    │日某時，在不詳地點之中│          │              │
│    │國信託商業銀行所設置之│          │              │
│    │自動付款設備，以輸入上│          │              │
│    │開密碼之方法，由該自動│          │              │
│    │付款設備提領甲○○郵局│          │              │
│    │帳戶內之現金1萬元，以 │          │              │
│    │此不正方法詐領8千元。 │          │              │
├──┼───────────┼─────┼───────┤
│ 二 │乙○○意圖為自己不法之│刑法第335 │乙○○犯侵占罪│
│    │所有，於96年4月23日將 │條第1項   │，處有期徒刑貳│
│    │甲○○所交付之上開金融│          │月，減為有期徒│
│    │卡予以侵占入己。      │          │刑壹月。      │
├──┼───────────┼─────┼───────┤
│ 三 │乙○○意圖為自己不法之│刑法第339 │乙○○犯非法由│
│    │所有，於96年4月27日某 │條之2第1項│自動付款設備取│
│    │時，持上開由甲○○所交│          │財罪，處有期徒│
│    │付之金融卡，在臺東縣臺│          │刑貳月。      │
│    │東市豐榮郵局所設之自動│          │              │
│    │付款設備，以前述不正方│          │              │
│    │法提領現金2千元。     │          │              │
├──┼───────────┼─────┼───────┤
│ 四 │乙○○意圖為自己不法之│刑法第339 │乙○○犯非法由│
│    │所有，於96年4月29日某 │條之2第1項│自動付款設備取│
│    │時，持上開由甲○○所交│          │財罪，處有期徒│
│    │付之金融卡，在高雄縣農│          │刑貳月。      │
│    │會附設農漁會南區資訊共│          │              │
│    │用中心之自動付款設備，│          │              │
│    │以前揭不正方法提領現金│          │              │
│    │1萬5千元。嗣經甲○○催│          │              │
│    │討，乙○○始於同年5月1│          │              │
│    │日將金融卡交還甲○○。│          │              │
├──┼───────────┼─────┼───────┤
│ 五 │乙○○另於96年5月6日向│刑法第339 │乙○○犯非法由│
│    │甲○○借款1千元，林俊 │條之2第1項│自動付款設備取│
│    │宏又將其所有上開金融卡│          │財罪，處有期徒│
│    │交付乙○○，由乙○○自│          │刑貳月。      │
│    │行至自動付款設備提領現│          │              │
│    │金，詎乙○○明知提領金│          │              │
│    │額不得超過甲○○授權之│          │              │
│    │1千元，復意圖自己不法 │          │              │
│    │之所有，於同日某時，在│          │              │
│    │臺東縣臺東市某不詳地點│          │              │
│    │之土地銀行所設置之自動│          │              │
│    │付款設備，以輸入前揭密│          │              │
│    │碼之方法，由該自動付款│          │              │
│    │設備領取甲○○郵局帳戶│          │              │
│    │內之現金1萬2千元，以此│          │              │
│    │不正方法詐領1萬1千元。│          │              │
├──┼───────────┼─────┼───────┤
│ 六 │乙○○意圖為自己不法之│刑法第335 │乙○○犯侵占罪│
│    │所有，於96年5月6日將林│條第1項   │，處有期徒刑貳│
│    │俊宏所交付之上開金融卡│          │月。          │
│    │予以侵占入己。        │          │              │
├──┼───────────┼─────┼───────┤
│ 七 │乙○○意圖為自己不法之│刑法第339 │乙○○犯非法由│
│    │所有，於96年5月11日某 │條之2第1項│自動付款設備取│
│    │時，持上開由甲○○所交│          │財罪，處有期徒│
│    │付之金融卡，在屏東縣屏│          │刑貳月。      │
│    │東市海豐郵局之自動付款│          │              │
│    │設備，以上述不正方法提│          │              │
│    │領現金1萬元。         │          │              │
├──┼───────────┼─────┼───────┤
│ 八 │乙○○意圖為自己不法之│刑法第339 │乙○○犯非法由│
│    │所有，於96年5月12日某 │條之2第1項│自動付款設備取│
│    │時，持上開由甲○○所交│          │財罪，處有期徒│
│    │付之金融卡，在屏東縣屏│          │刑貳月。      │
│    │東市海豐郵局之自動付款│          │              │
│    │設備，以前揭不正方法提│          │              │
│    │領現金1萬元。嗣經林俊 │          │              │
│    │宏催討，乙○○始於同年│          │              │
│    │月15日將前揭金融卡交還│          │              │
│    │甲○○。              │          │              │
├──┼───────────┼─────┼───────┤
│ 九 │董建宏於96年5月15日向 │刑法第335 │乙○○犯侵占罪│
│    │甲○○借款，甲○○旋於│條第1項   │，處有期徒刑貳│
│    │同日將上開金融卡交付董│          │月。          │
│    │建宏，由董建宏自行至自│          │              │
│    │動付款設備提款，迨董建│          │              │
│    │宏提款後返回營區時，因│          │              │
│    │甲○○已經就寢，董建宏│          │              │
│    │遂於同日某時將該金融卡│          │              │
│    │交付乙○○，委由乙○○│          │              │
│    │轉交甲○○，詎乙○○竟│          │              │
│    │意圖為自己不法之所有，│          │              │
│    │將該金融卡侵占入己，迄│          │              │
│    │未返還甲○○。        │          │              │
├──┼───────────┼─────┼───────┤
│ 十 │乙○○意圖為自己不法之│刑法第339 │乙○○犯非法由│
│    │所有，於96年5月31日晚 │條之2第1項│自動付款設備取│
│    │上10時許，委由不知情之│          │財罪，處有期徒│
│    │翁健原持其所侵占之上開│          │刑貳月。      │
│    │金融卡代為至臺東縣臺東│          │              │
│    │市○○路○段7、9號統一 │          │              │
│    │超商內之中國信託商業銀│          │              │
│    │行自動付款設備接續提領│          │              │
│    │現金1萬元及2萬元。    │          │              │
└──┴───────────┴─────┴───────┘
附錄本案論罪科刑法條全文：
中華民國刑法第335條
（普通侵占罪）
意圖為自己或第三人不法之所有，而侵占自己持有他人之物者，
處5年以下有期徒刑、拘役或科或併科1千元以下罰金。
前項之未遂犯罰之。
中華民國刑法第339條之2
（違法由自動付款設備取得他人之物之處罰）
意圖為自己或第三人不法之所有，以不正方法由自動付款設備取
得他人之物者，處3年以下有期徒刑、拘役或1萬元以下罰金。
以前項方法得財產上不法之利益或使第三人得之者，亦同。


司法院資訊處製作；財團法人民間司法改革基金會備份。
